臺灣高等法院高雄分院刑事裁定　　　　　九十三年度交抗字第三五號
　　抗　告　人
　　即　異議人
　　即受處分人　甲○○
　　原處分機關　交通部公路總局高雄區監理所
右抗告人因聲明異議案件，不服台灣高雄地方法院中華民國九十三年二月二十七日裁
定（九十二年度交聲字第四八八號），提起抗告，本院裁定如左：
      主      文
抗告駁回。
      理      由
一、異議意旨略以：異議人即受處分人甲○○收受交通部公路總局高雄區監理所以異
    議人於九十一年二月二十二日十七時五分許，駕駛車號ＷＩ─八九七二號自用小
    貨車，行經在高雄市○○○路與自強路口時，轉彎車未讓直行車先行，違反道路
    交通管理處罰條例第四十八條第一項第六款之規定，罰鍰新台幣九百元，並依同
    條例第六十三條第一項規定，記違規點數一點之違反道路交通管理事件裁決書，
    惟上開違反道路交通管理事件裁決書所憑據之舉發違反道路交通管理事件通知單
    收受通知聯者簽章欄空白，警方亦未代為保管牌照、行車執照或駕駛執照等物件
    ，顯見該舉發違反道路交通管理事件通知單之記載應與事實不符，本件異議人及
    前揭違規車輛於右揭時地均不在現場，並無違規之事實。再高雄市政府警察局交
    通警察大隊九十二年九月二十三日高市警交三字第○九二○○一四五六二號函文
    說明二僅記載「本案現場舉發員警述稱，旨揭車輛沿中正四路外側快車道行駛，
    於自強路口時，未注意直行機車即逕行右轉，直行機車緊急煞車並鳴喇叭警告，
    該車未讓機車直行反而加速右轉行駛，險釀車禍。經上前攔查，告知違規行為，
    請駕駛人出示駕、行照後始依法製單舉發違規」，而未載明機車之車號及駕駛人
    姓名，無從知悉是否憑空捏造。且依上開記載，機車騎士應另有其人，然實際卻
    係製發該舉發違反道路交通管理事件通知單之員警，顯係於公文書內刻意捏造事
    實，掩飾其攔查之不當行為。況製發該舉發違反道路交通管理事件通知單之員警
    即係當事人，該舉發違反道路交通管理事件通知單，不具正當性。異議人不服原
    處分機關所為之處罰，爰依法聲明異議等語。
二、按汽車駕駛人轉彎時，有轉彎車不讓直行車先行，或直行車尚未進入交岔路口，
    而轉彎車已達中心處開始轉彎，直行車不讓轉彎車先行者，處二百元以上六百元
    以下（即新臺幣六百元以上一千八百元以下）罰鍰，道路交通管理處罰條例第四
    十八條第一項第六款定有明文。又汽車駕駛人駕駛汽車違反同條例第四十八條規
    定者，除依原條款處罰鍰外，並予記違規點數一點，道路交通管理處罰條例第六
    十三條第一項第一款亦定有明文。
三、經查：(一)本件異議人於右揭時日，駕駛前揭自用小貨車，沿高雄市○○路外側車
    道，由東往西方向行駛，嗣超越執行取締勤務之警員王耀賢所騎乘直行之機車，
    右轉自強路時，未讓警員王耀賢所騎乘之機車先行，逕行右轉自強路，致警員王
    耀賢緊急煞車並鳴按喇叭，而遭警員王耀賢尾隨至高雄市○○路與六合路口，將
    之攔截，告知當時情形並製單舉發等情，業據證人即警員王耀賢於原審訊問時結
    證屬實（參見原審九十三年一月九日訊問筆錄），參以異議人於原審訊問時亦稱
    ：伊有加速超越警員，並於超越警員後，方行轉彎等情（見原審九十二年十一月
    二十八日訊問筆錄），復有高雄市政府警察局交通大隊警員王耀賢所掣發之高市
    警刑字第Ｂ00000000號舉發違反道路交通管理事件通知單一紙在卷可按
    。足認異議人確有於右揭時日駕駛前揭自用小貨車，行經前揭地點時，轉彎車不
    讓直行車先行等情無疑。異議人辯稱：上開舉發違反道路交通管理事件通知單收
    受通知聯者簽章欄空白，警方亦未代為保管牌照、行車執照或駕駛執照等物件，
    該舉發違反道路交通管理事件通知單之記載應與事實不符，其與前揭自用小貨車
    於右揭時地均不在現場，並無違規之事實，又上開高雄市政府警察局交通警察大
    隊之函文並未記載直行機車之車號及駕駛人，無從知悉是否憑空捏造云云，均無
    足取。(二)細繹前開高雄市政府警察局交通警察大隊函文說明二之內容，可知該函
    文說明二僅記載依現場舉發員警所述前揭車輛沿中正四路外側快車道行駛，於自
    強路口，未注意直行機車即逕行右轉，而未記載該直行機車駕駛人並非製發該舉
    發違反道路交通管理事件通知單之警員，異議人辯稱：依上開記載，機車騎士應
    另有其人，顯係於公文書內刻意捏造事實，掩飾其攔查之不當行為云云，容有誤
    會。(三)道路交通管理處罰條例之制定，原為加強道路交通管理，維護交通秩序，
    確保交通安全，執行交通勤務之警察或依法令執行交通稽查任務人員依法執行勤
    務時，若查知行為人有違反道路交通管理處罰條例之情形，即應填製舉發違反道
    路交通管理事件通知單予以舉發，不因是否同為道路之使用者而有不同，否則，
    豈非任何人於執行交通勤務之警察或依法令執行交通稽查任務人員依法執行勤務
    ，且為道路之使用者時，均可任意於執行交通勤務之警察或依法令執行交通稽查
    任務人員之面前，違反道路交通管理處罰條例之規定？異議人辯稱：製發該舉發
    違反道路交通管理事件通知單之警員即係當事人，該舉發違反道路交通管理事件
    通知單，不具正當性云云，亦無足取。
四、綜上所陳，異議人所辯，均無足取。本件異議人於右揭時日駕駛前揭自用小貨車
    ，行經前揭地點時，既有轉彎車不讓直行車先行，而有違反道路交通管理處罰條
    例第四十八條第一項第六款規定之情形，原處分機關依道路交通管理處罰條例第
    四十八條第一項第六款規定，裁處異議人罰鍰新臺幣九百元，並依第六十三條第
    一項之規定，並予記違規點數一點，於法核無不合。從而，原審認本件異議為無
    理由，所為駁回裁定；尚無不當。抗告意旨，仍執：本案員警騎機車由後方加速
    趕上抗告人之汽車，並於右車窗旁大聲咆哮，抗告人有請其先行，然其無意先行
    ，勿與汽車併行，令抗告人一時不知所措，故本案並非員警所述轉彎車未讓直行
    車先行之事實等詞，指摘原裁定不當，難認有理由，應予駁回。
五、據上論斷，應依道路交通案件處理辦法第二十六條、刑事訴訟法第四百十二條，
    裁定如主文。
中    華    民    國     九十三     年       四       月       十五     日
                              臺灣高等法院高雄分院刑事第三庭
                                  審判長法官  周賢銳
                                        法官  黃建榮
                                        法官  謝宏宗
右正本證明與原本無異。
不得再抗告。
                                      書記官  賴梅琴
中    華    民    國     九十三     年       四       月       十六     日
                                                                    Ａ
